【裁判字號】    96,訴,4673
【裁判日期】    970215
【裁判案由】    毒品危害防制條例
【裁判全文】
臺灣板橋地方法院刑事判決              96年度訴字第4673號
公  訴  人  臺灣板橋地方法院檢察署檢察官
被      告  甲○○
                    （現於臺灣臺北監獄臺北分監執行）
上列被告因違反毒品危害防制條例案件，經檢察官提起公訴（九
十六年度毒偵字第九三一八號），被告於本院行準備程序中，就
被訴事實為有罪之陳述，經本院合議庭裁定由受命法官獨任進行
簡式審判程序審理，並判決如下：
    主  文
甲○○施用第一級毒品，處有期徒刑壹年，扣案之吸食器貳支沒
收。
    事  實
一、甲○○(一)曾因施用毒品案件，經本院以八十八年度毒聲字第
    四二三六號裁定送觀察勒戒，認無繼續施用毒品傾向，由臺
    灣板橋地方法院檢察署檢察官以八十八年度偵緝字第一一七
    三號不起訴處分確定。(二)又因施用毒品案件，經本院以九十
    一年度毒聲字第二一三一號裁定送觀察勒戒，認有繼續施用
    毒品傾向，復經本院以九十一年度毒聲字第二三九七號裁定
    令入戒治處所施以強制戒治，戒治成績評定合格後，再經本
    院以九十二年度毒聲字第一三號裁定停止戒治交付保護管束
    ，於保護管束期間違反應遵守事項情節重大，經本院以九十
    二年度毒聲字第一六二四號裁定撤銷停止戒治裁定後，令入
    戒治處所施以戒治，於九十三年一月九日因法令修正而報結
    出所，並經本院以九十一年度訴字第一七○三號判決判處有
    期徒刑七月、五月，應執行有期徒刑十一月確定；(三)因施用
    毒品案件，經本院以九十二度訴字第二○四二號判決判處有
    期徒刑九月、五月，應執行有期徒刑一年確定。(四)因搶奪、
    贓物、竊盜等案件，經本院以九十二年度訴字第八○五號判
    決判處有期徒刑一年二月、五月、五月確定。上開(三)(四)案件
    經定應執行刑為有期徒刑二年十月，接續(二)之案件執行，於
    九十五年十月二十六日假釋出監，嗣後假釋經撤銷，現執行
    殘刑中（不構成累犯）。明知海洛因、甲基安非他命經毒品
    危害防制條例列為第一級、第二級毒品，不得施用、持有，
    竟基於施用第一級、第二級毒品之犯意，於九十六年九月十
    二日十九時許，在位於臺北縣三重市○○○街三一號住處內
    ，將第一級毒品海洛因、第二級毒品甲基安非他命，一同置
    放吸食器內下以火燒烤，同時施用第一級、第二級毒品一次
    ，嗣於翌日二十一時許為警在三重市○○路○段一四九號前
    查獲，扣得甲○○所有供施用之吸食器二支，經警方採集尿
    液送驗後始悉上情。
二、案經臺北縣政府警察局三重分局移送臺灣板橋地方法院檢察
    署檢察官偵查起訴。
    理  由
一、訊據被告甲○○對於施用第一級、第二級毒品坦承不諱，其
    為警採集尿液送驗呈海洛因代謝物嗎啡類、甲基安非他命陽
    性反應，有臺灣檢驗科技股份有限公司九十六年十月二日濫
    用藥物尿液檢驗報告一紙在卷可稽，並有吸食器二支扣案足
    佐，被告自白核與事實相符。
二、按毒品危害防制條例於九十二年七月九日修正公布，自九十
    三年一月九日施行，其中第二十條、第二十三條將施用毒品
    之刑事處遇程序，區分為「初犯」及「五年內再犯」、「五
    年後再犯」。依其立法理由之說明：「初犯」，經觀察、勒
    戒或強制戒治後，應為不起訴處分或不付審理之裁定；經觀
    察、勒戒或強制戒治執行完畢釋放後，「五年內再犯」者，
    因其再犯率甚高，原實施之觀察、勒戒及強制戒治既已無法
    收其實效，爰依法追訴或裁定交付審理。至於經觀察、勒戒
    或強制戒治執行完畢釋放後，「五年後再犯」者，前所實施
    之觀察、勒戒或強制戒治已足以遮斷其施用毒品之毒癮，為
    期自新及協助其斷除毒癮，仍適用「初犯」規定，先經觀察
    、勒戒或強制戒治之程序。從而依修正後之規定，僅限於「
    初犯」及「五年後再犯」二種情形，始應先經觀察、勒戒或
    強制戒治程序。倘被告於五年內已再犯，經依法追訴處罰，
    縱其第三次（或第三次以上）再度施用毒品之時間，在初犯
    經觀察、勒戒或強制戒治執行完畢釋放五年以後，已不合於
    「五年後再犯」之規定，且因已於「五年內再犯」，顯見其
    再犯率甚高，原實施觀察、勒戒或強制戒治，已無法收其實
    效，即應依該條例第十條處罰。被告曾因施用毒品案件，經
    本院以八十八年度毒聲字第四二三六號裁定送觀察勒戒，認
    無繼續施用毒品傾向，由臺灣板橋地方法院檢察署檢察官以
    八十八年度偵緝字第一一七三號不起訴處分確定。又於五年
    內之九十年十二月十二日起至九十一年七月間止，因施用毒
    品案件，經本院以九十一年度毒聲字第二一三一號裁定送觀
    察勒戒，認有繼續施用毒品傾向，經本院以九十一年度毒聲
    字第二三九七號裁定令入戒治處所施以強制戒治，戒治成績
    評定合格後，復經本院以九十二年度毒聲字第一三號裁定停
    止戒治交付保護管束，於保護管束期間違反應遵守事項情節
    重大，經本院以九十二年度毒聲字第一六二四號裁定撤銷停
    止戒治裁定後，令入戒治處所戒治，於九十三年一月九日因
    法令修正而報結出所，並經本院以九十一年度訴字第一七○
    三號判決判處有期徒刑七月、五月，應執行有期徒刑十一月
    確定；再於九十二年四月二十八日、同年月三十日施用第一
    級、第二級毒品案件，經本院以九十二年度訴字第二○四二
    號判決判處有期徒刑九月、五月，應執行有期徒刑一年確定
    ，有臺灣高等法院被告前案紀錄表在卷足憑。被告於觀察勒
    戒完畢釋放後五年內再犯施用毒品之犯行，且經判刑確定，
    竟再施用第一級、第二級毒品因而為警查獲，即非屬毒品危
    害防制條例第二十條第三項所定「五年後再犯」之情形，檢
    察官逕行起訴，要無不合。本件事證明確，應依法論科。
三、查海洛因、甲基安非他命分別為毒品危害防制條例第二條第
    二項第一款、第二款明定之第一級、第二級毒品，均不得持
    有、施用。核被告所為，係犯毒品危害防制條例第十條第一
    項之罪、同條第二項之罪。其施用海洛因前後持有海洛因及
    施用甲基安非他命前後持有甲基安非他命之低度行為，應為
    施用之高度行為所吸收，均不另論罪。被告同時同地施用第
    一級、第二級毒品，為想像競合犯，應從一重之施用第一級
    毒品罪處斷。爰審酌被告經觀察勒戒、強制戒治仍無法戒除
    施用毒品之惡習，衡其素行、犯罪之動機、目的、手段、品
    行及坦承犯行之犯罪後態度等一切情狀，量處如主文所示之
    刑，以玆儆懲。扣案之吸食器二支，為被告所有供其施用第
    一級海洛因、第二級毒品甲基安非他命所用之物，業據其自
    承在卷，依刑法第三十八條第一項第二款規定宣告沒收。
四、末按除被告所犯為死刑、無期徒刑、最輕本刑為三年以上有
    期徒刑之罪或高等法院管轄第一審案件者外，於前條第一項
    程序進行中，被告先就被訴事實為有罪之陳述時，審判長得
    告知被告簡式審判程序之旨，並聽取當事人、代理人、辯護
    人及輔佐人之意見後，裁定進行簡式審判程序，刑事訴訟法
    第二百七十三條之一第一項定有明文。查本件被告所犯，法
    定本刑非最輕本刑為三年以上有期徒刑之罪，且被告就被訴
    事實為有罪之陳述，經告知被告簡式審判程序之旨，被告及
    公訴人對於本件改依簡式審判程序審理亦均表示無意見，是
    本院即依前揭刑事訴訟法規定，裁定本件進行簡式審判程序
    ，附此敘明。
據上論斷，應依刑事訴訟法第二百七十三條之一第一項、第二百
九十九條第一項前段，毒品危害防制條例第十條第一項、第二項
、第二十三條第二項，刑法第十一條前段、第五十五條、第三十
八條第一項第二款，判決如主文。
本案經檢察官顏妃琇到庭執行職務。
中    華    民    國    97    年    2     月    15    日
                  刑事第八庭    法  官    絲鈺雲
以上正本證明與原本無異
如不服本判決應於送達後10日內向本院提出上訴狀
                                書記官    周玉茹
中    華    民    國    97    年    2     月    18    日
附錄本案論罪科刑法條全文
毒品危害防制條例第十條
施用第一級毒品者，處六月以上五年以下有期徒刑。
施用第二級毒品者，處三年以下有期徒刑。


司法院資訊處製作；財團法人民間司法改革基金會備份。
